臺灣高等法院刑事判決　　　　　　 95年度上更(一)字第712號
上　訴　人　臺灣臺北地方法院檢察署檢察官
上　訴　人
即　被　告　甲○○
選任辯護人　詹文凱律師
　　　　　　廖修譽律師
上列上訴人因被告偽造文書等案件，不服臺灣臺北地方法院89年
度訴字第 434號，中華民國94年9月7日第一審判決（起訴案號：
臺灣臺北地方法院檢察署87年度偵字第16118號、第16222號；移
送併辦案號：臺灣士林地方法院檢察署90年度偵字第7997號、第
7998號），提起上訴，經判決後，由最高法院發回更審，本院判
決如下：
    主  文
原判決撤銷。
甲○○行使偽造、變造公文書，足以生損害於公眾及他人，處有
期徒刑壹年貳月。
    事  實
一、甲○○與長年居住於菲律賓之華僑丙○○、乙○○、黃芬芳
    、黃禮密係世交關係，丙○○等四人在臺有關繳稅事宜，均
    委由甲○○代為辦理。丙○○等四人於83年及84年度轉讓緩
    課股票漏未申報股利所得，經財政部臺北市國稅局於85年11
    月20日核發繳款通知書予丙○○等四人之代理人甲○○，丙○○等人獲知後，乃由乙○○攜帶丙○○記錄資金往來之筆
    記本回台，詢問甲○○事情之始末，甲○○便將丙○○等人
    應繳納稅額之計算方式及金額記載於乙○○所攜帶回臺之筆
    記本中，乙○○便依甲○○所計算之金額，交付世華聯合商
    業銀行所開立面額為新台幣（下同）1,491,000元、 發票日
    為86年7月26日、支票號碼為BA0000000號之臺灣銀行總行營
    業部支票1張（以下簡稱台支）及現金309,000元，合計 180
    萬元（其中1,491, 000元部分為支付本稅之用，餘為備供支
    付滯納金、利息及其他衍生費用之用）予甲○○，請甲○○
    代為繳納上開稅款，乙○○即返回菲律賓，惟甲○○竟意圖
    為自己不法之所有，將上開台支提示兌領後，連同現金共18
     0萬元悉數侵占入己，並進而基於偽造公文書、變造公文書
    及偽造準私文書之犯意，於不詳時間、地點，同時為下列行
    為：(一)將其於85年11月20日至財政部台北市國稅局代領之單
    照編號1013號繳款書繳納期間自86年3月16日起至86年3月25
    日止部分，變造為自85年12月16日起至85年12月25日止；將
    由公庫計算之滯納金、逾滯納期加計利息及總計欄均為空白
    ，變造為滯納金223,650元、逾滯納期利息 77,636元及總計
    1,792,286元（即本稅1,491,000元+滯納金 223,650元+逾滯
    納期利息77,636元總計 1,792,286元），並由其他不詳納稅
    人之繳款書上盜用「一銀總行營業部代收國市庫稅款章」戳
    章，將其內之收款日期塗改為86.8.1，再以套疊影印之方式
    ，變造完成財政部台北市國稅局核發之單照號碼1013號之繳
    款書，其內容為繳納期間自85年12月16日起至85年12月25日
    ，除本稅1,491,000元，另有滯納金223,650元、逾滯納期利
    息77,636元，總計1,792,286元業已於 86年8月1日由一銀總
    行儲蓄部代收完竣之繳款書影本乙紙。(二)偽造財政部台北市
    國稅局所核發納稅義務人為丙○○（ROBERT．C．HWANG），
    稅額 300,000元，繳納期限所得年度之次一年度三月三十一
    日止之外僑綜合所得稅結算稅額繳款書，並以同一方式盜用
    上開「一銀總行營業部代收國市庫稅款章」戳章，將其內之
    繳款日期塗改為 86.9.11，再以套疊影印之方式，偽造完成
    納稅義務人丙○○，應繳所得稅300,000元已於86年9月11日
    由一銀總行營業部代收完竣之繳款書影本乙紙。上開偽造、
    變造繳款書等行為，均足以生損害於財政部台北市國稅局對
    於稅捐稽徵之管理、核課之正確性，及第一商業銀行及納稅
    義務人丙○○。惟因實際上丙○○之稅款迄未繳納入庫，財
    政部台北市國稅局仍持續追蹤此事，丙○○之妻乙○○嗣接
    獲我國駐菲律賓代表處通知繳交乙○○與丙○○之結婚證書
    ，乙○○心生疑惑而前往詢問，始知甲○○向國稅局人員聲
    稱丙○○在加護病房無法繳稅，乙○○即於 87年3月30日回
    臺詢問甲○○，甲○○恐其侵占款項且未代繳稅款之行為被
    發現，即基於行使偽造、變造公文書之單一犯意先行交付上
    開繳納日期為 86年9月11日之偽造繳款書影本乙紙予乙○○
    ，而行使之，乙○○於87年4月1日自行前往財政部臺北市國
    稅局向承辦人員丁○○詢問，丁○○表示繳款書影本是偽造
    的，並開立 5張稅單予乙○○，其後甲○○趕到財政部臺北
    市國稅局，向乙○○聲稱 1,491,000元之稅款已繳，要乙○○在華僑銀行等候，乙○○等至晚上 6時許，甲○○均未出
    面而返回住處，甲○○復接續委請不知情之乙○○住處守衛
    ，轉交另一紙繳納日期為86年8月1日之變造繳款書影本予乙○○，而行使之。甲○○此兩次接續之行使偽造、變造繳款
    書影本之行為，均足以生損害於財政部台北市國稅局對於稅
    捐稽徵之管理與核課之正確性，及第一銀行暨納稅義務人丙○○。其後，乙○○將上開甲○○所直接或間接交付之二紙
    繳款書影本寄往財政部台北市國稅局查詢稅款繳納之實際情
    形，經上述機關函復其中本稅為 1,491,000元部分，滯納利
    息為64,363元，繳納日期為87年4月3日（此部分乃事後由甲○○繳納）；至於另筆 300,000元稅款部分，並無繳納紀錄
    後，始知上情。
二、案經丙○○、乙○○、黃芬芳、黃禮密告訴及財政部臺北市
    國稅局移送臺灣臺北地方法院檢察署檢察官偵查起訴。
    理  由
一、證據能力之說明：
    (一)按除法律另有規定外，實施刑事訴訟程序之公務員因違背
      法定程序取得之證據，其有無證據能力之認定，應審酌人
      權保障及公共利益之均衡維護，刑事訴訟法第158條之4定
      有明文。查本件檢察官所提出之繳款書影本、計算式影本
      之非供述證據，均無違反法定程序而取得之情形，依刑事
      訴訟法第158條之4反面規定，自有證據能力。
    (二)至上訴人即被告甲○○之選任辯護人主張繳款書影本、計
      算式影本均無原本可資對照，並不符刑事訴訟法第159 條
      之4之規定，依法應無證據能力云云。惟刑事訴訟法第159
      條之 4規範之對象係傳聞證據，然被告既已自承曾寫下計
      算式、在繳款書影本之右下角寫數字等情，足認繳款書影
      本、計算式影本並非傳聞證據至明，故被告之選任辯護人
      上開主張，顯有誤解。
二、訊據被告甲○○固坦承有於筆記本上寫下計算式，且收受上
    開台支、現金共計 180萬元及未依約繳納稅款等事實，惟矢
    口否認有何偽造、變造繳款書或侵占等犯行，並於原審辯稱
    ：當時有另一名友人劉星台因積欠伊款項，所以伊請劉星台
    去為告訴人等繳納上開稅款，後來劉星台就拿了前述 2張繳
    款書給伊，伊當場就撕掉了，伊並未交付上開偽造之 2張繳
    款書予告訴人，伊不知劉星台沒去繳納稅款，亦不知繳款書
    係偽造的云云；繼而於本院上訴審及本審另辯稱：依卷內資
    料，財政部台北市國稅局曾開立之稅單至少有1013號、1757
    號、2574號、2598號等四張，及證人丁○○於 93年3月19日
    作證時所供述之「另開立一張稅單給乙○○委託之華僑銀行
    承辦人」，共計五張，其中第1757號國稅局寄至菲律賓，但
    告訴人始終表示沒有收到；另2574號稅單，正本被告曾在93
    年3月19日提出，至於2598號則是丁○○於 87年4月2日開立
    ，因為告訴人乙○○錢不夠，而由被告在87年4月3日先行墊
    付而繳清；1013號即告訴人所提偽造之稅單，此稅單由被告
    於85年11月20日代收後交付告訴人，如86年要繳稅，不可能
    以1013號稅單繳稅，因為逾期過久，滯納金及滯納利息會很
    重；且乙○○何以一再謊稱未收到國稅局寄至菲律賓之1757
    號稅單，其動機至為可疑。又1013號稅單被告於代收後既已
    轉交告訴人乙○○，則被告如何有偽造、變造之可能？至於
    告訴人乙○○所交付被告之1,491,000元及309,000元合計1,
    800,000元乃清償被告之欠款，並非委託被告繳納稅款， 否
    則告訴人既有台支及現金，何以自己不直接繳稅，而要把台
    支交被告兌現或交付被告現金？何況告訴人一直無法提出所
    謂「偽造」之稅單正本，俾與卷內之「稅單影本」互相比對
    ，且告訴人乙○○所陳述如何取得卷內「偽造之稅單影本」
    之情節，又有諸多前後不符及不合理之處，法院自不能依據
    告訴人有瑕疵之指述及來源可疑之「偽造稅單影本」，推測
    被告犯罪，應依罪疑惟輕原則，改判被告無罪云云。
三、經查：
    (一)被告上開犯行，業經告訴人乙○○等指訴綦詳，核與證人
      丁○○在原審之證述情節大致相符（參原審93年3月19 日
      審判筆錄），復有上開偽造或變造之 2張繳款書影本二紙
      （參臺灣臺北地方法院檢察署 87年度偵字第16118號卷一
      第32、33頁）、財政部臺北市國稅局（87）財北國稅服字
      第87017692號函（參前開偵查卷一第34頁）、告訴人予被
      告之台支影本、被告親筆所寫之計算式影本等在卷可稽。
    (二)被告雖辯稱因劉星台欠伊債款，伊乃將稅單交劉星台繳納
      ，不知劉星台所交付之 2張繳款書影本係偽造，且其已將
      上開繳款書影本撕毀，並未交付予告訴人云云。惟查，倘
      若被告確與劉星台有百萬元以上之債權債務關係存在，自
      不可能無任何資金往來之證明，惟被告迄今均無法提出其
      與劉星台之間債權債務證明文件，如何證明案外人劉星台
      積欠伊債款，致被告有將稅單交付劉星台，再由劉星台以
      繳納稅款之方式償債之必要？
      其次，詳核內政部警政署 91年10月15日及91年11月5日函
      所附劉星台之入出境資料，劉星台於 85年3月10日出境，
      一直到 87年5月20日才又入境，有上述函件所附入出境明
      細在卷可稽。因此，被告所稱之劉星台，於被告85年11月
      20日代領稅單至87年4月3日繳納稅款之期間，均不在我國
      境內，被告如何請劉星台代繳稅款抵債？又如何取得劉星
      台繳納完畢後之「稅單」？凡此均足以認定被告所辯因劉
      星台積欠伊債款，而請劉星台代為繳納稅款抵債，而由劉
      星台交付完稅後之「稅單」云云，應係杜撰，不足採信。
    (三)又財政部台北市國稅局核發納稅義務人丙○○行（即MR.
      ROBERT C．HWANG）84年度綜合所得稅應補稅額1,491,000
      元繳款書，因納稅義務人常年居留國外，繳款書送達不易
      ，致前後送達四次，其中單照號碼1013號繳款書由甲○○
      於85年11月20日親至該局簽收乙節，業經財政部台北市國
      稅局 93年7月29日檢附繳款書回報聯影本函復原審法院在
      卷；被告亦始終坦承於85年11月20日至該局代領上開編號
      1013號繳款書無訛，告訴人乙○○等則堅決否認被告有將
      此一繳款書轉交告訴人等之事實。且被告所辯伊將此繳款
      書交付案外人劉星台代繳乙節，經查亦非實情，已如前述
      ，顯然編號1013繳款書確實在被告甲○○保管中。茲觀之
      卷附變造之「繳納日期86年8月1日，本稅 1,491,000元之
      繳款書」，其最下端一行所載單照編號恰為1013，因此，
      此張變造之1013號繳款書影本來自被告甲○○應至為明確
      。
    (四)至於告訴人乙○○交付被告86年7月26日日期，面額1,491
      ,000 元之上述台支，及309,000元現款，合計1,800, 000
      元乙節，為被告所不否認，雖被告又辯稱，此筆款項乃告
      訴人清償債務而非委請伊繳稅云云。然上開台支面額為1,
      491,000元，與本件所得稅之本稅1,491,000元完全相同，
      其餘309,000元又約略與本件滯納金及滯納利息相當（87
      年4月3日繳納之滯納金為223,650元，滯納利息為64, 363
      元，合計 288,213元），因此，告訴人乙○○所陳，伊以
      上開台支請被告代繳本稅，其餘 309,000元則請被告代繳
      滯納金、滯納利息及其他衍生之費用，應屬信而有徵；即
      被告之前亦自承在稅單右下角寫上阿拉伯數字，其金額經
      核為1,491,000+3000,000＝1,791,000，1,792,286（變造
      繳款書上之總額）－1,791,000＝1,286（欠），且依告訴
      人所提告證58，被告所計算之內容，與上開稅單右下角之
      數額完全吻合，此等情節亦與告訴人所陳大致相符。反之
      ，被告主張上開 1,800,000元係供清償債務云云，則完全
      為被告片面之主張，並無任何借據、本票或承諾書以實其
      說，其此一辯解殊無可採。
    (五)又代收稅款之第一商業銀行總行營業部以92年11月14日函
      覆原審法院，已敘明86年8月1日及90月11日二天，該行並
      未收來函所示該二筆稅款（即變造之86年8月1日完稅之繳
      款書及偽造之 86年9月11日繳款書上載之稅款），此有上
      開函文在卷可稽，經核與財政部台北市國稅局87年5月6日
      （87）財北國說服字第87017692號函載，丙○○之84年度
      綜合所得稅核定本稅1,491,000元，滯納利息 64,363元，
      繳納日期為87年4月3日，與黃君檢附之收據影本（即變造
      之繳款書影本）內容不符，至86年度自行繳納稅款300,00
      0元（即偽造之86年9月11日完稅之繳款書影本）則無繳納
      款紀錄等情相符。至於本件上述 86年8月1日，86年9月11
      日完稅之繳款書上之代收銀行戳章，因圓戳字跡模糊無法
      辨認，因而無法確定是否為該行之圓戳乙節，亦經第一銀
      行總行營業部以92年11月14日函覆在卷，既無確切之證據
      足以認定係出於偽造，依罪疑惟輕之原則，應作有利於被
      告之認定，亦即認定上述戳章係被告由其他不詳納稅人之
      繳款書上盜用代收銀行戳章，將其內收款日期加以塗改，
      再以套疊影印方式，偽造代收稅款銀行於某年某月某日收
      訖稅款之戳章，用以表示完稅之證明。而且，依告訴人乙○○迭次指陳，伊直接或間接取得之繳款書均係影本，卷
      附之繳款書影本字跡亦不甚清晰，此一事實益足以佐證本
      件之偽造或變造繳款書，係經由套疊影印之方式偽造或變
      造，故字跡不甚清晰，亦迄無所謂之「原本」或「正本」
      出現。
    (六)至於被告前於原審所辯，伊已將劉星台所交付之稅單（即
      繳款書）撕毀，並未交付告訴人，卷內之繳款書影本應係
      告訴人自行拼湊而成云云。經核卷內之上開兩張變造、偽
      造之繳款書影本均完整無缺，並無任何經撕毀後方拼湊而
 　　 成或其他變造之跡象（參前開偵查卷一第32頁、第33頁）
      ，再參照被告於87年12月11日之答辯狀中亦自承「被告亦
      曾在稅單影本之右下角寫上阿拉伯數字..。」（參前開偵
      查卷二第 326頁）等語，復對照前開偵查卷一第32頁觀之
      ，其右下角確有被告所供陳之阿拉伯數字。且被告之原審
      辯護人亦陳稱：被告有將劉星台交付之稅單（即繳款書）
      交給告訴人乙○○等語，而被告當時在場並未提出異議（
      見原審 89年4月18日訊問筆錄），足證被告確有交付上開
      繳款書予告訴人乙○○，且被告所交付予告訴人乙○○之
      繳款書為影本，故被告辯稱其已將繳款書撕毀並未交付予
      告訴人乙○○，該繳款書影本應係告訴人自行拼揍而成云
      云，顯不足採。
    (七)告訴人乙○○於87年4月1日係持被告所交付，日期為86年
      9月11日、稅額為300,000元之偽造繳款書影本前往財政部
      臺北市國稅局向證人丁○○詢問，經證人丁○○表示繳款
      書影本是偽造的乙節，核與證人丁○○於原審所述其僅見
      過由告訴人乙○○所出示之 300,000元稅單影本等語相符
      （見原審 92年3月19日筆錄）。而告訴人乙○○嗣後確有
      將上開 2張偽造之稅款收據影本寄往國稅局查詢並經國稅
      局函覆等情，有財政部臺北市國稅局（87）財北國稅服字
      第87017692號函在卷可稽，亦堪認為真實，故被告辯稱：
      上開偽造之繳款書影本告訴人乙○○係親自拿給證人丁○○或託友人寄交予國稅局，告訴人乙○○與證人丁○○所
      述矛盾云云，委無可採。另證人丁○○於本院更審時到庭
  　　作證，對於若干事項因時間久遠而記憶不清，無法明確答
  　　覆，此乃事理之常，因此，有關告訴人於87年4月2日前往
      財政部台北市國稅局詢問之經過, 應以證人丁○○在原審
      作證記憶較清晰時所作之證詞為可採，併予敘明。
    (八)又依財政部台北市國稅局93年7月29日財北國稅服字第093
      0072816號函所載，單照編號 1757號繳款書係寄達納稅義
      務人國外地址，由其配偶MRS. LILY Y．HWANG於86 年7月
      4日簽收，並附有繳款書回報聯暨送達回執聯影本為憑；
      而告訴人乙○○、丙○○夫婦則始終否認有收受上開繳款
      書之事。苟告訴人確實未收受上開1757號繳款書，則對於
      本案自不生任何影響，反之，倘若告訴人乙○○、丙○○
      確曾收受上開1757號繳款書，依告訴人及被告雙方所陳，
      告訴人等常年居住菲律賓，在台灣發生之稅務等事項，均
      委請被告處理，則告訴人於86年7月4日收受繳款書後，當
      向被告探詢如何處理，就時間點上而言，不僅在告訴人交
      付被告86年7月26日台支及300,000元現金之前；亦在本件
      偽造、變造繳款書之 86年8月1日、9月11日之前。因此，
      告訴人乙○○所陳未收受編號1757之繳款書乙節，與國稅
      局之公函縱有出入，然尚不足援為有利於被告之證據。
    (九)綜上所述，本件犯罪事證已明，其所辯各節均無可採，犯
      行洵堪認定。
四、新舊法之比較
    (一)被告行為後，刑法第55條牽連犯之規定，業於94年1月7日
      修正公布刪除，並於95年7月1日施行，則被告之犯行，因
      行為後新法業已刪除牽連犯之規定，此刪除雖非犯罪構成
      要件之變更，但顯已影響行為人刑罰之法律效果，自屬法
      律有變更。且於新法施行後，行為人之數犯罪行為，原則
      上均應予分論併罰，顯然對行為人不利，依新法第2條第1
      項規定，比較新、舊法結果，仍應適用較有利於被告之行
      為時法律即舊法論以牽連犯。
    (二)關於刑法第335條第1項侵占罪，其法定刑有關罰金部分，
      得科或併科銀元一千元以下罰金。依新修正之刑法施行法
      第1條之1規定，中華民國94年1月7日刑法修正施正後，刑
      法分則編所定罰金之貨幣單位為新臺幣。94年1月7日刑法
      修正時，刑法分則編未修正之條文定有罰金者，自94 年1
      月7日刑法修正施行後，就其所定數額提高為30倍。但 72
      年6月26日至 94年1月7日新增或修正之條文，就其所定數
      額提高為 3倍。查刑法第335條第1項之罪，有關科或併科
      罰金刑部分，係於 72年6月26日至94年1月7日間非新增或
      修正過之條文，則依刑法施行法第 1條之1第2項前段之規
      定，應提高為 30倍，即係新臺幣3萬元以下。而依罰金罰
      鍰提高標準條例第 1條之規定，依法律應處罰金、罰鍰者
      ，就其原定數額提高 2倍至10倍。但法律已依一定比率規
      定罰金或罰鍰之數額或倍數者，依其規定。然依行政院會
      銜司法院於72年7月27日發布，同年 8月1日施行，有關刑
      法定有罰金各條，提高為10倍，是前開得併科銀元一千元
      以下罰金，提高為10倍，即得併科罰金銀元一萬元，再者
      銀元與新臺幣之比率為一比三（現行法規所定貨幣單位折
      算新臺幣條例第 2條），故以新臺幣計算，本條罰金刑部
      分即得科或併科新臺幣三萬元以下罰金。新舊法有關法定
      罰金刑之最多額於比較結果固屬相同，對被告並無有利或
      不利，但自法定罰金刑之最少額部分觀察，修正後刑法第
      33條第5款規定：「罰金：新臺幣 1000元以上，以百元計
      算之。」，而修正前刑法第 33條第5款規定：「罰金：一
      元（銀元）以上。」，依前述同一罰金罰鍰提高標準計算
      ，即新臺幣30元，顯然低於新法之規定而有利於被告。依
      刑法第2條第1項規定，本件被告等被訴之刑法第335條第1
      項之罪所定之罰金刑提高部分，即應適用罰金罰鍰提高標
      準條例第1條前段之規定。
    (三)綜合上開各項比較之結果，新刑法並無較有利於被告之情
      形，本件應依刑法第2條第1項前段規定，一體適用被告行
      為時之舊法，即修正前之刑法處罰。
五、核被告甲○○所為，關於將告訴人交付其代繳稅金之1,800,
    000元侵占入己部分，係犯修正前刑法第 335條第1項之侵占
    罪；另關於其於87年3月30日及同年 4月1日接續兩次直接、
    間接交付上述偽造、變造之上有銀行收訖稅款戳章之繳款書
    影本二紙部分，係犯刑法第216條、第211條行使偽造、變造
    公文書罪及刑法第216條、第220條第1項、第210條行使偽造
    準私文書罪。被告甲○○兩次行使行為，其目的均在掩飾侵
    占告訴人等之 180萬元款項之同一事實，故其主觀犯意為單
    一，雖交付文書之行為有兩次，應屬接續犯，僅成立行使偽
    造、變造公文書一罪及行使偽造準私文書一罪；其中被告於
    87年4月1日委請不知情之守衛交付上開變造之本稅1,491,00
    0元繳款書影本部分，係間接正犯。且上開行使偽造、 變造
    公文書罪與行使偽造準私文書罪，乃被告同一行使行為所犯
    ，應依想像競合法則，從一重以行使偽造、變造公文書罪處
    斷。又被告甲○○所犯侵占罪及行使偽造、變造公文書罪間
    ，有方法結果之關係，為牽連犯，應從一重以行使偽造、變
    造公文書罪處斷。至於被告偽造、變造公文書及偽造準私文
    書之低度行為，已為行使之高度行為所吸收，應不另論罪，
    併予明。另被告既係以套疊影印之方式為偽造、變造行為
    ，上開公文書及準私文書上之財政部台北市國稅局與第一商
    業銀行之印文或戳章乃盜用而非偽造，自不得宣告沒收。其
    次，檢察官起訴之範圍，雖僅及於被告侵占乙○○交付伊代
  　繳之 1,491,000元及偽造此部分之財政部台北市國稅局繳款
    書（按此部分應屬變造而非偽造，理由已詳如前述，惟因偽
    造、變造公文書均規定於同一法條，故無變更法條之問題）
    而持以行使，惟其餘：(一)另侵占 309,000元部分，雖未據起
    訴，惟與被告侵占 1,491,000元部分，屬單純一罪，為起訴
    效力所及；(二)另行使偽造 300,000元之財政部台北市國稅局
    繳款書部分，亦與被告行使變造 1,491,000元本稅稅款單部
    分，有接續犯之一罪關係，亦為起訴效力所及；(三)又被告行
    使偽造準私文書部分（即行使第一銀行在繳款書上加蓋日期
    戳章，用以表示收訖稅款之意思），與被告行使變造公文書
    部分有想像競合之裁判上一罪關係，亦為起訴效力所及。(四)
    因此，上述三部分雖未據起訴，本院自得併予審判，附此說
    明。
六、撤銷改判之理由
    原審對於被告予以論罪科刑，固非無見。惟查：
    (一)被告收受告訴人等所交付之台支、現金共計 180萬元，業
    據告訴人乙○○於本院審理時指述明確，被告亦坦承所收受
    之金額共計180萬元（見本院上訴審95年5月24日審判程序筆
    錄），原審認定被告僅收受179萬1千元，尚有未洽。(二)被告
    所變造之86年8月1日之財政部臺北市國稅局外僑綜合所得稅
    結算稅額請款書影本，其稅額為1,491,000元；偽造之86 年
    9月 11日之財政部臺北市國稅局外僑綜合所得稅結算稅額請
    款書影本，其稅額為300,000元（見偵字第16118號卷一第32
    、33頁），原審認定被告偽造 86年8月1日、稅額為300,000
    元及86年9月11日、稅額為1,491,000元之財政部臺北市國稅
    局外僑綜合所得稅結算稅額請款書 2紙，亦有未合。(三)告訴
    人乙○○將被告所偽造之 2張稅款收據影本寄往國稅局查詢
    款項入國庫之確實情形，國稅局函覆係在87年4月3日繳納入
    庫而非上開2張繳款書所記載之日期後，告訴人方得知該2張
    繳款書均係偽造等情，除據告訴人乙○○供述明確外（見本
    院上訴審 95年5月24日審判程序筆錄），並有財政部臺北市
    國稅局（87）財北國稅服字第87017692號函在卷可稽（參前
    開偵查卷一第34頁），原判決事實欄未予載明，不無疏漏。
    (四)按刑法第 219條宣告沒收之對象，以偽造之印章、印文、
    署押為限，而本件被告係以套疊影印之方式變造、偽造上開
    公文書及偽造上開準私文書，文書上之印文並非偽造，亦非
    以偽造印章方式蓋用偽造之印文，自不生沒收印章、印文之
    問題。原判決對於變造及偽造之上開繳款書上之「財政部台
    北市國稅局」戳章宣告沒收，殊非有據。(五)被告先後於87年
    3月30日及同年 4月1日兩次直接及間接交付上開繳款書影本
    二張予乙○○，此部分究係一罪或數罪？應如何處斷，原判
    決未予認定並於理由中說明，認事用法亦未盡詳實。(六)又上
    述繳款書上均有被告套疊影印之第一商業銀行代收稅款戳章
    ，此部分亦另構成行使偽造準私文書罪，原判決對此漏未論
    列，亦非妥適。被告上訴，仍執前詞否認犯罪雖無可採；檢
    察官上訴指摘原判決關於宣告沒收之戳章部分為不當，則為
    有理由，應由本院撤銷原判決，另為適法之裁判。爰審酌被
    告利用其與告訴人等多年之情誼及信任關係，侵占多達 180
    萬元之款項，金額不小，復為掩飾侵占行為，又變造、偽造
    繳款書影本持以行使，以求搪塞，迨東窗事發後，猶一再飾
    詞抵賴，毫無悔意等一切情狀，量處如主文第二項所示之刑
    ，以示懲儆。
據上論斷，應依刑事訴訟法第369條第1項前段、第364條、第299
條第1項前段，刑法第2條第1項前段、第216條、第211條、第220
條第1項、第210條，修正前刑法第55條、第335條第1項、修正前
罰金罰鍰提高標準條例第1條判決如主文。
本案經檢察官吳國南到庭執行職務。
中　　華　　民　　國　　96　　年　　6 　　月　　13　　日
　　　　　　　　　刑事第十六庭審判長法　官  葉騰瑞
　　　　　　　　　　　　　　  　　  法　官  楊貴雄
　　　　　　　 　 　　　　　　  　　法　官  莊明彰
以上正本證明與原本無異。
如不服本判決，應於收受送達後十日內向本院提出上訴書狀，其
未敘述上訴之理由者並得於提起上訴後十日內向本院補提理由書
（均須按他造當事人之人數附繕本）。
                                    書記官  初玲玲
中　　華　　民　　國　　96　　年　　6 　　月　　15　　日
附錄：本案論罪科刑法條全文
中華民國刑法第210條
偽造、變造私文書，足以生損害於公眾或他人者，處 5 年以下有
期徒刑。
中華民國刑法第211條
偽造、變造公文書，足以生損害於公眾或他人者，處 1 年以上 7
年以下有期徒刑。
中華民國刑法第216條
行使第 210 條至第 215 條之文書者，依偽造、變造文書或登載
不實事項或使登載不實事項之規定處斷。
中華民國刑法第220條第1項
在紙上或物品上之文字、符號、圖畫、照像，依習慣或特約，足
以表示其用意之證明者，關於本章及本章以外各罪，以文書論。
中華民國刑法第335條
意圖為自己或第三人不法之所有，而侵占自己持有他人之物者，
處5年以下有期徒刑、拘役或科或併科1千元以下罰金。
前項之未遂犯罰之。
